【裁判字號】    89,訴,778
【裁判日期】    890607
【裁判案由】    偽造文書等
【裁判全文】
臺灣板橋地方法院刑事判決                          八十九年度訴字第七七八號
    公  訴  人  臺灣板橋地方法院檢察署檢察官
    被      告  乙○○
右列被告因偽造文書等案件，經檢察官提起公訴（八十九年度偵字第二七四六號），
本院判決如左：
    主  文
乙○○意圖為自己不法之所有，而侵占離本人所持有之物，處罰金貳仟元，如易服勞
役以佰元折算壹日；又行使偽造私文書，足以生損害於公眾及他人，累犯，處有期
徒刑捌月。
「台灣大哥大股份有限公司」行動電話申請書上「客戶簽章」欄內偽造之署押「甲○
○」肆枚均沒收。
    事  實
一、乙○○前有贓物、竊盜等多項前科，嗣因違反麻醉藥品管理條例案件，經台灣桃
    園地方法院於民國八十七年二月九日判處有期徒刑六月，如易科罰金以三百元折
    算一日確定，於八十七年六月三十日易科罰金執行完畢，詎仍不知悔改。其於八
    十九年一月二十三日某時，在台北縣板橋市○○街二巷十七號租賃處樓梯間，拾
    獲甲○○所有之身分證、健保卡各一張及鑰匙四把（甲○○於八十九年一月廿一
    日晚上九時四十分許，在台北縣板橋市○○路五十巷口，遭一姓名年籍不詳人士
    騎乘機車，搶奪其所有內有新台幣五千一百元、身分證、健保卡各一張、公司鑰
    匙一串及家中鑰匙一串之皮包一個，搶奪後將其中身分證、健保卡各一張、鑰匙
    四支，棄置在台北縣板橋市○○街二巷十七號樓梯間，為脫離甲○○本人所持有
    之物），竟意圖為自己不法之所有，將上開物品侵占入己。乙○○復另起偽造文
    書之犯意，於八十九年一月廿六日下午某時，持上開甲○○之身分證，至台北縣
    板橋市○○路○段二七七號許月娟所經營之「呼朋引伴通訊世界」通訊行申請行
    動電話門號，偽填「甲○○」名義之臺灣大哥大股份有限公司（下稱臺灣大哥大
    公司）行動電話申請書之私文書一紙，且在申請書「客戶簽章」欄內偽簽「甲○
    ○」之署押（該申請書為一式四份，分別由客戶留存及供公司、代理商、經銷商
    使用，因以複寫製作，以上四聯均有甲○○署押），以甲○○為行動電話號碼之
    申請人，然後交予許月娟，再轉交台灣大哥大公司辦理租用行動電話號碼000
    0000000號，以為行使，足以生損害於甲○○及台灣大哥大股份有限公司
    對於客戶管理之正確性。迨同年一月二十九日中午十二時三十許，在台北縣板橋
    市○○街二巷十七號前為警查獲，並扣得含有偽造「甲○○」署押之行動電話申
    請書一張。
二、案經台北縣警察局海山分局報請台灣板橋地方法院檢察署檢察官偵查起訴。
    理  由
一、右揭犯罪事實，業據被告乙○○於本院審理中供承不諱，核與被害人甲○○及證
    人許月娟於警訊中證述之情節相符，且有贓物認領保管單在卷及行動電話申請書
    一張扣案足資佐證，本件事證明確，被告犯行堪以認定，應依法論科。
二、核被告乙○○所為，係犯刑法第三百三十七條之侵占遺失物罪及刑法第二百十六
    條、第二百十條之行使偽造私文書罪。所犯前揭二罪間，係屬犯意各別、行為互
    殊之數罪關係，應分論併罰。又被告在行動電話申請書上「客戶簽章」聯偽造「
    甲○○」署押之行為，因係複寫，故一次簽名即有四枚署押，偽造署押為偽造私
    文書之階段行為，偽造之低度行為，應為行使之高度行為所吸收，僅論以行使偽
    造私文書一罪。被告前因違反麻醉藥品管理條例案件，經台灣桃園地方法院於八
    十七年二月九日判處有期徒刑六月，如易科罰金以三百元折算一日確定，於八十
    七年六月三十日易科罰金執行完畢，有台灣高等法院檢察署刑案紀錄簡覆表在卷
    可憑，五年以內再犯上揭行使偽造私文書之有期徒刑以上之罪，為累犯，就此部
    分犯行應依刑法第四十七條規定加重其刑。爰審酌被告犯罪之動機、目的、手段
    、所生危害及犯罪後坦承犯行態度良好等一切情狀，量處如主文所示之刑，並就
    罰金刑部分諭知易服勞役之折算標準，以示警懲。
三、被告乙○○在上開行動電話申請書上「客戶簽章」聯內偽造「甲○○」之署押，
    因複寫製作共有四枚，本案僅扣得被告存留之一聯，其他分別由公司、代理商、
    經銷商使用之三聯雖未扣案，然無證據證明業已滅失，均應依刑法第二百十九條
    規定宣告沒收。至本件偽造之上述行動電話申請書私文書，因向臺灣大哥大公司
    行使，已非被告所有，則無庸諭知沒收，公訴人聲請沒收，尚有未洽，附此敘明
    。
據上論斷，應依刑事訴訟法第二百九十九條第一項前段，刑法第二百十六條、第二百
十條、第三百三十七條、第四十七條、第四十二條第二項、第二百十九條，罰金罰鍰
提高標準條例第一條前段、第二條，判決如主文。
本案經檢察官李海龍到庭執行職務
中      華      民      國      八十九      年     六     月     七     日
                                      臺灣板橋地方法院刑事第六庭
                                          法  官  侯  志  融
右正本證明與原本無異
如不服本判決應於送達後十日內向本院提出上訴狀
                                          書記官  陳  淑  芳
中      華      民      國      八十九      年     六     月     九     日
附錄本案論罪科刑法條全文：
刑法第二百十六條
行使第二百十條至第二百十五條之文書者，依偽造、變造文書或登載不實事項或使登
載不實事項之規定處斷。
刑法第二百十條
偽造、變造私文書，足以生損害於公眾或他人者，處五年以下有期徒刑。
刑法第三百三十七條
意圖為自己或第三人不法之所有，而侵占遺失物、漂流物或其他離本人所持有之物者
，處五百元以下罰金。


司法院資訊處製作；財團法人民間司法改革基金會備份。
